【裁判字號】    89,家訴,17
【裁判日期】    891215
【裁判案由】    給付贍養費
【裁判全文】
臺灣花蓮地方法院民事判決                          八十九年度家訴字第一七號
    原      告  甲○○
    被      告  乙○○
右當事人間請求給付扶養費事件，本院判決如左：
    主    文
原告之訴駁回。
訴訟費用由被告負擔。
    事    實
甲、原告方面：
一、聲明：
  (一)被告應給付原告新臺幣壹佰萬元。
  (二)訴訟費用由被告負擔。
二、陳述：
  (一)原告係中國大陸湖南省人，民國八十七年八月十一日在大陸與被告結婚，被告於
    八十八年二月十二日依法聲請原告來台探親，惟原告來台後，被告不盡扶養義務
    ，致使原告生活無著，而需依賴接濟。原告雖有工作能力，但依台灣之法律，原
    告須在台灣住滿八年，取得戶籍以後才准工作。
  (二)原告雖有工作能力，被告仍應負扶養義務，原告雖年輕力壯，有工作能力，但因
    法律限制，不准就業，亦屬無謀生機會，故被告不能以原告年輕力壯而不負扶養
    義務。
  (三)原告於八十七年底來台，自八十九年一月起算，至第七年即九十五年十二月底止
    ，被告每月應給付原告扶養費新臺幣一萬二千元，七年計八十四個月，共計應給
    付原告一百萬元。被告不負扶養義務，原告生活陷於困境，爰提起本訴，請求判
    決如訴之聲明。
  (四)對被告抗辯之陳述：收據是被告偽造的。
三、證據：提出診斷證明書、處分書、民事判決、證明書影本各一件為證。
乙、被告方面：
一、聲明：原告之訴駁回。
二、陳述：
    原告與被告於八十七年八月在大陸結婚，八十八年二月十二日入境台灣後共同生
    活，住在吉安鄉南華村，頭兩個月過著正常家庭生活，好景不長，原告於八十八
    年五月中旬，開始吵著要錢，如不從就惡言相向，被告陸陸續續給原告錢，前後
    給了一百餘萬元，錢給完了，沒錢時逼我向親朋好友借貸，標互助會，我不從就
    開始大吵大鬧、拿刀子比劃等，八十八年十一月初因心生恐懼於是離家暫住哥哥
    家中，按時送民生必須品及食物回去，但原告回家後卻把菜丟出門外，經吉安鄉
    調解委員會調解以二十萬元夫婦分居各過各的生活。八十八年十二月初原告陸續
    對被告提起訴訟，惟均遭駁回。
三、證據：提出協議書、收據、結婚證書、調解書、協議書影本各一件為證；並聲請
    訊問證人沈寶友。
丙、本院依職權調閱兩造前案紀錄表。
    理    由
一、(1)扶養之義務，依扶養義務人設籍地區之規定。（臺灣地區與大陸地區人民關係
    條例第五十九條參照，本件應適用臺灣地區法律，合先敘明）
    (2)夫妻互負扶養之義務，其負扶養義務之順序與直系血親卑親屬同
    ，其受扶養權利之順序與直系血親尊親屬同。
    （民法第一千一百十六條之一）
    (3)受扶養權利者，以不能維持生活而無謀生能力者為限。
      前項無謀生能力之限制，於直系血親尊親屬，不適用之。
    （民法第一千一百十七條）
    (4)因負擔扶養義務而不能維持自己生活者，免除其義務。但受扶養權利者為直系
      血親尊親屬或配偶時，減輕其義務。（民法第一千一百十八條）
二、原告主張：其與被告為夫妻，原告來台後，被告不盡扶養義務，致使原告生活無
    著。原告雖有工作能力，但依台灣之法律，原告須在台灣住滿八年，取得戶籍以
    後才准工作，被告仍應負扶養義務，原告於八十七年底來台，自八十九年一月起
    算，至第七年即九十五年十二月底止，被告每月應給付原告扶養費新臺幣一萬二
    千元，七年計八十四個月，共計應給付原告一百萬元。爰依民法第一千一百十六
    條之一之規定，請求判決如訴之聲明。被告抗辯：原告於八十八年二月十二日入
    境台灣後與被告共同生活，於八十八年五月中旬，開始吵著要錢，如不從就惡言
    相向，被告陸陸續續給原告錢，前後給了一百餘萬元。嗣經吉安鄉調解委員會調
    解以二十萬元夫婦分居各過各的生活。
三、原告主張之前開事實，雖提出診斷證明書、處分書、民事判決、證明書影本各一
    件為證。然為被告否認，並抗辯已支付原告生活費等語，提出協議書、收據、結
    婚證書、調解書、協議書影本各一件為證，證人沈寶友到庭結證稱：被告有拿錢
    給原告，共有四次，第一次四萬元是我與被告一起拿去，第二次三萬元是我拿去
    的，第三次是我太太拿去的，第四次六萬元是我拿去的（見本院八十九年十二月
    四日筆錄），原告亦自陳被告曾拿六萬元、一萬元給原告。參以被告提出原告不
    爭執之調解書（業經本院核定）內容載有：一、對造人（即被告）同意支付二十
    萬元生活費給聲請人（原告）。．．三、雙方當事人同意於八十八年十一月二十
    四日起暫時分居。．．四、雙方放棄其他請求。復參以原告於偵查中供明「．．
    他（指乙○○）從去年六月份開始就沒有給生活費，我只好至外面去打工，．．
    目前借錢維生，向同鄉借，邱某有透過沈寶友交新臺幣六萬元（給我），是用來
    付大陸的女兒邱清穎以及償還結婚時所欠的債，有收到調解後的生活費，還有十
    八萬多沒拿」，有被告提出之臺灣高等法院花蓮分院檢察署八十九年度議字第一
    三八號處分書可稽，原告亦不爭執。綜上以觀，被告已盡其能力扶養原告，且就
    扶養費給付達成調解，被告抗辯堪予採信，原告主張之事實，難信為真實。
四、綜上所述，原告依民法第一千一百十六條之一規定，請求被告給付生活費一百萬
    元，為無理由，應予駁回。
五、因本案論證已臻明確，兩造其餘主張、陳述及所提之證據暨攻擊防禦之方法，均
    與本案判斷結果無影響，毋庸再予一一審酌，附此敘明。
六、據上論結：原告之訴為無理由，依民事訴訟法第七十八條，判決如主文。
中      華      民      國    八十九    年     十二     月     十五     日
                                      臺灣花蓮地方法院民事庭
~B法      官  林麗玉
右正本証明與原本無異。
如對本判決不服，應於送達後廿日內，向本院提出上訴狀（應抄附繕本）。
~B法院書記官  黃倪濱
中      華      民      國    八十九    年     十二     月     十五     日


司法院資訊處製作；財團法人民間司法改革基金會備份。
